臺灣高雄地方法院刑事判決　　　　 　　95年度訴緝字第119號
公　訴　人　臺灣高雄地方法院檢察署檢察官
被　　　告　乙○○
選任辯護人　甲○○律師
上列被告因偽造有價證券案件，經檢察官提起公訴（87年度偵字
第2439號），本院判決如下：
    主  文
乙○○無罪。
    理  由
一、公訴意旨略以：被告乙○○因需款週轉，於民國86年12月9
    日向潘蘇美琇借款新台幣（下同）10萬元，潘蘇美琇原擬交
    付丙○○名義之第一商業銀行路竹分行之同額支票，惟卻誤
    將同行已蓋用丙○○名義印鑑，第0000000 號之空白支票交
    付，乙○○竟利用持有該空白支票之機會，於不詳時地，擅
    自虛偽填載發票日為87年2 月10日及面額30萬元，並在支票
    上背書後，交付予不詳姓名之人，嗣持有該支票者欲向潘蘇
    美琇求償時，潘蘇美琇始發現上情。因認被告涉刑法第201
    條第1 項之偽造有價證券罪嫌云云。
二、按犯罪事實應依證據認定之，無證據不得認定犯罪事實；不
    能證明被告犯罪者，應諭知無罪之判決，刑事訴訟法第154
    條第2 項及第301 條第1 項，分別定有明文。次按認定不利
    於被告之事實，須依積極證據，苟積極證據不足為不利於被
    告事實之認定時，即應為有利於被告之認定，更不必有何有
    利之證據；又事實之認定，應憑證據，如未能發現相當證據
    ，或證據不足以證明，自不能以推測或擬制之方法，以為裁
    判基礎。而刑事訴訟法上所謂認定犯罪事實之積極證據，係
    指適合於被告犯罪事實之認定之積極證據而言，雖不以直接
    證據為限，間接證據亦包括在內；然而無論直接或間接證據
    ，其為訴訟上之證明，須於通常一般之人均不致有所懷疑，
    而得確信其為真實之程度者，始得據為有罪之認定，倘其證
    明尚未達到此一程度，而有合理之懷疑存在時，致使無從形
    成有罪之確信，根據「罪證有疑，利於被告」之證據法則，
    即不得遽為不利被告之認定（最高法院30年上字第816 號、
    29年上字第3105號、30年上字第1831號、40年臺上字第86號
    及76年臺上字第4986號判例意旨參照）。再者，告訴人之告
    訴，係以使被告受刑事訴追為目的，是其陳述是否與事實相
    符，仍應調查其他證據以資認定，此有最高法院29年上字第
    3105號、40年臺上字第86號、30年上字第816 號、52年度臺
    上字第1300號、76年臺上字第4986號判例可資參照。
三、公訴意旨認被告涉犯偽造有價證券罪嫌，無非係以：（一）
    證人潘蘇美琇、丙○○之指述（二）支票、退票理由單影本
    各1 份為其論據。
四、訊據被告固坦承前揭第0000000 號支票之發票日及金額為其
    所填寫，惟被告否認有何偽造有價證券之犯行，辯稱：是潘
    蘇美琇叫我幫他調現金，她拿一張空白的支票叫我幫她調二
    十萬元，我跟她說我自己也需要十萬元，我有跟潘蘇美琇說
    我要填三十萬元，潘蘇美琇拿空白支票給我時就已蓋好章，
    其他都空白，潘蘇美琇有授權給我叫我其他的部分自己填，
    我有跟潘蘇美琇說金額我要寫三十萬，發票日也是我填的。
    後來我拿這張支票跟蘇仙基調現，他要求我在支票後面背書
    ，借得三十萬元後，我自己留十萬元，二十萬元有交給潘蘇
    美琇等語。經查：
（一）證人潘蘇美琇於本院審理時結證稱：伊具狀告被告是因伊
      曾經拿票請被告幫忙週轉，但票拿錯了，伊發現拿錯了打
      電話給被告請他拿來換，但被告都不理採，後來持票人就
      來要錢。原先伊是要拿一張已填寫30萬元、發票人是伊先
      生丙○○的支票請被告幫忙週轉30萬元，結果拿錯了拿到
      一張空白的支票給被告。原先是請被告幫忙週轉30萬元。
      但伊把空白的支票錯拿給被告的時候，伊並沒有同意被告
      在票據上填載30萬元的面額是被告自己填寫的。而且事實
      伊後來也沒有收到被告幫忙借的30萬元，而且伊給被告的
      又是空白票據，所以伊認為拿錯票給被告了。伊請被告幫
      忙週轉這件事情，談的時間伊忘記了，地點是在高雄縣永
      安鄉被告承租的地方。當時拿給被告的那張票，上面有蓋
      發票人丙○○的章，是伊蓋的。至於票面金額、發票日則
      都是被告自己填載等（詳本院卷第166-171 頁），惟與伊
      在告訴狀、87年3 月9 日、87年6 月24日偵查中均係陳述
      伊請被告幫忙借10萬，原本是要拿已開好面額10萬元之支
      票給被告，卻錯拿空白支票等有所相異。是潘蘇美琇對於
      究係委請被告幫忙調借金額之數額為何？已開好本欲交付
      被告支票之金額？前後陳述之情節不一，其陳述之真實性
      ，已堪存疑。又審酌潘蘇美琇於本院所證伊係請被告幫忙
      週轉30萬元，與被告所辯其調借30萬元尚為相符。職是，
      被告所辯其有跟潘蘇美琇說要填三十萬元之詞，即尚非全
      然無據。況依上開證人潘蘇美琇所述，實尚難憑此遽認被
      告有偽造上開支票及明知上開支票係屬偽造而仍在支票背
      面背書，交給持票人而行使之，主觀上有偽造有價證券之
      故意。
（二）又被告所辯有將調借所得金額交予潘蘇美琇之詞，亦與證
      人丁○○於本院審理時結證稱：在86年12月份被告曾拿一
      張第一商業銀行路竹分行，面額30萬元的支票跟伊調30萬
      現金，伊在被告承租的房子交現金30萬元給被告的同時，
      被告就將票交給伊，當時被告和票主都有在場。票主是一
      對夫妻，二人都在場。30萬元伊是交給被告。被告有當場
      將錢交給票主，因為伊有當場看到他們在算錢。伊記得票
      主的姓名，男的叫丙○○、女的叫什麼「姑仔」。在庭證
      人丙○○、蘇美琇，很像伊當日看到的票主夫妻等詞（詳
      本院卷第128-134 、172-173 頁），有所吻合，益證被告
      所言幫忙潘蘇美琇調錢，亦有將調得款項交予潘蘇美琇一
      節，尚屬非虛。
（三）又參以一般行使偽造支票者，為避免遭後手持票人追索票
      款，鮮有以自己真實姓名於支票背面簽名背書，此係經驗
      法則上合理之認定，倘上開支票係由被告所偽造簽發，被
      告豈有甘冒遭執票人追索票款之風險，而於支票背面簽上
      自己姓名表示願負票據背書人責任之理，益證被告辯稱：
      其有得蘇美琇同意而填寫金額等語，應非虛妄，堪予採信
      。
（四）綜上，被告辯稱其僅係幫忙潘蘇美琇調錢，並有告知填寫
      金額30萬元，並無行使偽造有價證券，實並非全無可能。
五、綜上所述，本院認被告是否確有公訴人所指之犯行，尚有合
    理之懷疑，而未未達於通常一般之人均不致有所懷疑，而得
    確信其為真實之程度，依刑事訴訟制度「倘有懷疑，即從被
    告之利益為解釋」、「被告應被推定為無罪」之原則，即難
    遽為被告不利之認定。此外，公訴人就被告犯罪事實，應負
    舉證責任，並提出證明之方法，因此公訴人對於犯罪事實，
    應負提出證據及說服之實質舉證責任，倘其指出證明之方法
    ，無從說服法院以形成被告有罪之心證，基於無罪推定之原
    則，自應為被告無罪之諭知。是本件公訴人經查並未提出適
    合於被告犯罪事實之積極證據，公訴人於本院又未再提出其
    他適合於證明被告犯罪事實之積極證據，並說明其證據方法
    與待證事實之關係，而本院又查無其他積極證據，足以證明
    被告有本件犯行，被告行為尚屬不能證明，依上開說明，自
    應為無罪之諭知。
據上論斷，應依刑事訴訟法第301條第1項前段，判決如主文。
本案經檢察官高嘉惠到庭執行職務。
中　　華　　民　　國　　96　　年　　8 　　月　　9 　　日
                  刑事第四庭    審判長法　官　郭玫利
                                      法　官  陳振嘉
                                      法  官  林意芳
以上正本證明與原本無異。
如不服本判決應於收受本判決後10日內向本院提出上訴書狀，並
應敘述具體理由，如未敘述上訴理由者，應於上訴期間屆滿後20
日內補提理由書狀於本院（均須按他造當事人之人數附繕本）「
切勿逕送上級法院」。
中　　華　　民　　國　　96　　年　　8 　　月　　9 　　日
　　　　　　　　　　　　　　　　　 　 書記官  曾秀鳳
